【裁判字號】    91,易,1205
【裁判日期】    920306
【裁判案由】    違反空氣污染防制法
【裁判全文】
臺灣彰化地方法院刑事判決                        九十一年度易字第一二五號
    公  訴  人  臺灣彰化地方法院檢察署檢察官
    被      告  甲○○
右列被告因違反空氣污染防制法案件，經檢察官聲請簡易判決處刑（九十一年度偵字
第五七八九號），本院彰化簡易庭認不宜以簡易判決處刑，簽移本院改依通常程序審
理，本院判決如左：
   主  文
甲○○私場所之負責人，不遵行主管機關依空氣污染防制法所為停工之命令，累犯，
處有期徒刑陸月，如易科罰金以百元折算壹日。
    事  實
一、甲○○為設在彰化縣和美鎮○○路八十一巷七十一號億成砂石行之負責人，該廠
    係從事土石加工買賣作業，乃經公告為公私場所應申請設置、變更及操作許可之
    固定污染源之事業。其明知公私場所於設置或變更經中央主管機關指定公告之固
    定污染源，應檢具空氣污染防制計畫，向主管機關申請核發許可證後，始得為之
    ，且於固定污染源設置或變更後，應檢具相關規定之證明文件，向主管機關申請
    核發操作許可證，始得操作，竟於民國（下同）八十九年七月二十日，在前開處
    所，因未取得固定污染源操作許可證，仍從事土石加工作業，經彰化縣政府於同
    年八月十四日以八九彰府環二字第一四五八四九號函通知甲○○必須於同年十一
    月二十日前補正檢具空氣污染防制計畫，向主管機關申請核發許可證之程序，若
    屆期未補正，視為未完成改善，惟其仍未於改善期限屆滿前為之，經彰化縣政府
    於同年十一月二十九日以八九彰府環二字第一九三二五二號函認情節重大，命其
    立即停工，然甲○○並未遵行該停工命令而繼續營運，經彰化縣政府環境保護局
    於同年十二月七日下午一時二十分許，派員當場查獲，經本院於九十年九月十二
    日以九十年度易字第一○八八號判決判處有期徒刑四月確定，並於九十一年二月
    十九日以易科罰金執行完畢。詎其仍不知悔悟，復另行起意，未遵行該停工命令
    而仍復工繼續營運，嗣於九十一年七月十二日上午十時十五分，再經環保署督察
    總隊中區環境督察大隊會同內政部警政署環保警察隊第二中隊及彰化縣環境保護
    局派員稽查，發覺現場洗砂機、挖土機正常運作，並未確實停工，而察覺上情。
二、案經行政院環境保護署函請臺灣彰化地方法院檢察署檢察官偵查後，聲請簡易判
    決處刑，復由本院彰化簡易庭簽移本院改依通常程序審理。
    理  由
一、查檢察官聲請以簡易判決處刑之案件，經法院認為有刑事訴訟法第四百五十一條
    之一第四項但書之情形者，應適用通常程序審判之，同法第四百五十二條定有明
    文。本院認本件有刑事訴訟法第四百五十一條之一第四項但書之情形，不得以簡
    易判決處刑，應適用通常程序審理之，合先敘明。
二、訊據被告甲○○固坦承其係億成砂石行之負責人，未取得固定污染源操作許可證
    即逕行從事土石加工買賣作業，而於八十九年十一月二十九日接獲停工處分之通
    知之事實，惟矢口否認有何違反空氣污染防制法之犯行，辯稱：伊業已停工，查
    獲當時係在做收尾之工作，並非營業云云。惟查，證人即當時至現場查獲之行政
    院環保署中區環境督察大隊稽查員李世茂於本院調查時到庭結證稱：「（本案是
    否你所舉發？當日情形如何？）是的，我於九十一年七月十二日上午十點十五分
    到達現場，當天他們有在作業，我們於進場前有在外圍水溝勘查，水溝都是泥漿
    的顏色，現場的機具與輸送帶也都有在運作，也有砂石車在出入。」等語（見本
    院卷第十六頁），並有照片十幀附卷可資佐證（分別附於偵查卷第八、九頁及本
    院卷第十八頁至第二十一頁），足認被告確有繼續作業之情事，參以本案係因被
    告違法作業，致鄉里塵土飛揚，經民眾檢舉，始由行政院環境保護署交辦彰化縣
    環保局派員稽查而查獲，有檢舉函及彰化縣環保局環保案件中心陳情案件處理電
    腦管制單等件足憑（附於偵查卷第十七頁至第二十頁），益徵被告非僅為善後處
    理之工作而已，況被告係於八十九年底即已收受停工處分書，迄查獲之時業已長
    達近二年之久，其辯稱仍在為善後之工作，亦顯與常情有違，此外，復有彰化縣
    政府右揭函文、違反空氣污染防制法案件處分書及空氣污染稽查紀錄工作單等附
    卷可稽（附於偵查卷第二十二頁至第三十二頁），被告所辯顯係事後卸責之詞，
    不足採信，本件事證明確，被告犯行洵堪認定。
三、被告係億成砂石場之負責人，未依主管機關依空氣污染防制法所為之停工命令停
    工，核其所為，係犯空氣污染防制法第四十九條第一項之罪。又被告前因違反空
    氣污染防制法案件，經本院判處有期徒刑四月確定，於九十一年二月十九日以易
    科罰金執行完畢等情，有台灣彰化地方法院檢察署刑案資料查註紀錄表及台灣高
    等法院被告全國前案紀錄表等件在卷可參，其於受有期徒刑之執行完畢後，五年
    以內再犯有期徒刑以上之罪，為累犯，應加重其刑。爰審酌被告未取得固定污染
    源操作許可證而逕行從事土石加工買賣作業，經主管機關施以停工處分，仍未遵
    行，對於空氣品質造成重大之影響，無視於國家防制空氣污染之禁令，所生危害
    非輕及其犯罪之動機、目的、手段、犯後態度等一切情狀，量處如主文所示之刑
    ，並諭知易科罰金之折算標準。
據上論斷，應依刑事訴訟法第四百五十二條、第二百九十九條第一項前段，空氣污染
防制法第四十九條第一項，刑法第十一條前段、第四十七條、第四十一條第一項前段
，罰金罰鍰提高標準條例第二條，判決如主文。
本案經檢察官黃鼎鈞到庭執行職務。
中      華      民      國    九十二    年      三      月      六      日
                              臺灣彰化地方法院刑事第一庭
                                    審判長法官  葉   榮   郎
                                    法      官  宋   恭   良
                                    法      官  簡   璽   容
右正本證明與原本無異。
如不服本判決，應於判決送達後十日內向本院提出上訴狀( 須附繕本 )。
                                   法院書記官  王   惠   嬌
中      華      民      國    九十二    年      三      月      七      日
空氣污染防制法第四十九條
公私場所不遵行主管機關依本法所為停工或停業之命令者，處負責人一年以下有期徒
刑、拘役或科或併科新臺幣二十萬元以上一百萬元以下罰金。
不遵行主管機關依第三十二條第二項、第六十條第二項所熊停止操作、或第六十條第
二項所為停止作為之命令者，處一年以下有期徒刑、拘役或科或併科新臺幣二十萬元
以上一百萬元以下罰金。


司法院資訊處製作；財團法人民間司法改革基金會備份。
